臺灣嘉義地方法院民事判決　九十年度訴字第三五四號
　　原　　　告　丙○○
　　被　　　告　乙○○
　　被　　　告　甲○○
右當事人間請求給付借款事件，本院判決如左：
    主    文
被告應給付原告新台幣捌拾萬元，及其中參拾萬元自民國八十九年十月二十五日起至
清償日止，按年息百分之五計算之利息，其中伍拾萬元自民國八十九年十月二十六日
起至清償日止，按年息百分之五計算之利息。
原告其餘之訴駁回。
訴訟費用由被告負擔。
    事實及理由
壹、程序方面：
    被告經合法通知，均未於最後言詞辯論期日到場，核無民事訴訟法第三百八十六
    條各款所列情形，爰依原告聲請，由其一造辯論而為判決。
貳、實體方面
    一、原告主張：
        被告乙○○、甲○○（即被告乙○○之妻）於民國八十八年四月間，向原告
        借款新台幣（下同）八十萬元，原來約定應於八十九年四月二十五日償還，
        並由被告甲○○開具發票日為該日之支票乙紙交由原告收執，後因該支票遭
        退票，雙方乃再商議約定於八十九年十月二十五日清償，由被告甲○○再開
        具金額分別為三十萬元、五十萬元，發票日均為八十九年十月二十五日之支
        票二紙，交予原告收執，惟原告於發票日屆至提示該二紙支票，均以因存款
        不足為由遭退票，屢經催討仍置之不理，故依照消費借貸之法律關係，請求
        被告清償前開借款及法定利息等語。並聲明：被告應連帶給付原告八十萬元
        ，即自八十九年四月二十五日起至清償日止，按年息百分之五計算之利息。
    二、被告方面：
        被告均未於言詞辯論期日到場，但提出書狀作如左之聲明及陳述：
        （一）被告二人於九十年五月十八日所提之答辯狀則以：本件借款係被告洪
              淑敏向原告所借，發票日為八十九年十月二十五日之二紙支票均為被
              告甲○○所簽發，但因被告甲○○資金周轉困難，致支票屆期退票，
              原告以就該二紙支票向臺灣臺中地方法院起訴請求給付票款，獲得勝
              訴判決確定，原告另向臺灣嘉義地方法院檢察署告訴被告二人詐欺案
              件，被告二人均獲不起訴處分在案，且由該不起訴處分書可知，借款
              人為被告甲○○一人，故原告起訴請求被告乙○○給付借款，於法無
              據，另被告甲○○故應負清償借款之責，惟原告既已就該二紙支票取
              得勝訴判決，再以本件請求，無異係重複請求，不應再為准許等語置
              辯，並聲明：原告之訴駁回。
        （二）被告甲○○於九十年九月二十七日所提答辯狀則以：被告乙○○因在
              中國大陸從事衛生筷製作之生意，乃向原告借款周轉，八十八年四月
              二十一日原告交付借款五十五萬元與被告乙○○，約定被告乙○○每
              進一個貨櫃即給付原告三萬元，同年六月被告乙○○進了一個貨櫃故
              給付原告三萬元，爾後因原告認為竹筷子生意資金回收慢，貨櫃進口
              速度慢，乃再度商議由原告再借二十五萬元與被告乙○○，使資金更
              為活絡，貨櫃取得更快，然因被告乙○○父親翁振益將貨款扣住，至
              貨櫃無法進口，原告發現不對乃請求返還借款，因被告乙○○在中國
              大陸，故乃商議由被告甲○○先開立前開二紙支票償還系爭借款，故
              被告甲○○僅係代開支票，並無借款等語置辯。
    三、得心證之理由：
    　　（一）本件兩造所爭執之處，應在於兩造該筆借款究竟系由被告二人其中一
    　　　　　人所借，或由被告二人共同借貸？
    　　　　　原告主張被告二人共同向其借款之前開事實，固據其提出支票及退票
              理由單（以上均為影本）等為證，惟被告乙○○否認借款，被告洪淑
              敏則先具狀自認係伊向原告借前揭款項，後又以書面否認，改稱係被
              告乙○○向原告借款等語。經查，原告主張之前揭事實，經證人張美
              香到庭證稱：八十八年四月間，原告在我家泡茶，被告夫妻來我家找
              原告，有提到要向原告借款，但詳細金額我不知道等語，另經本院依
              職權調閱嘉義地方法院檢察署以八十九年度發查字第六二七號、九十
              年度他字第三五五號、九十年度偵字第二三七一號詐欺案件偵查卷，
              被告甲○○於九十年一月十六日偵訊時供稱：「八十八年四月間在我
              家向告訴人（即本案原告）借款五十五萬元，我們告訴他，我們在大
              陸有貨，在台灣有客戶，但沒錢買貨所以向他借，‧‧‧告訴人才主
              動追加借我們二十萬元。」等情，本院認為被告所辯不足採信，原告
              主張與被告二人成立借貸關係堪信為真實。
        （二）被告抗辯：原告於就該二紙支票對被告甲○○取得勝訴判決確定後，
              又以本件請求，無非係重複請求云云。惟所謂一事不再理之原則，乃
              指同一事件已有確定之終局判決者而言，其所謂同一事件，必同一當
              事人就同一法律關係而為同一之請求，若此三者有一不同，即不得謂
              為同一事件，自不受確定判決之拘束。查原告於臺灣臺中地方法院係
              向被告甲○○請求給付票款，而於本件係向被告請求給付借款，二者
              訴訟標的之法律關係並非同一，自不受前次訴訟確定判決之拘束。是
              以，被告上開所辯，並不足採。
        （三）被告開立支票以清償借款，應係以支票發票日為借款清償日，嗣被告
              於支票發票日屆至提示未獲兌現，始開始負遲延責任，本件原告既已
              同意被告另行開立發票日為八十九年十月二十五日之支票換回原來發
              票日為同年四月二十五日之支票，即係同意被告延期清償，該二紙支
              票發票日均為八十九年十月二十五日，其中面額三十萬元部分，原告
              係於同日提示遭退票，而五十萬元部分則於同月二十六日提示遭退票
              ，故原告得請求利息部分，應分別自發票日屆至原告提示遭退票時起
              算，即三十萬元部分自八十九年十月二十五日起至清償日止，按年息
              百分之五計算之利息，五十萬元部分自同月二十六日起至清償日止，
              按年息百分之五計算之利息，原告請求從八十九年四月二十五日起計
              息，尚非正當。
        （四）又連帶債務之成立，以當事人明示或法律有規定者為限，民法第二百
              七十二條定有明文，查本件原告主張被告應連帶給付系爭借款，惟並
              未提出證據證明雙方有約定由被告連帶給付，是依上述規定，既未明
              示，被告應各負全部給付之責任，則依民法第二百七十一條規定，應
              由被告平均分擔，故原告請求被告連帶給付為無理由，應予駁回。
        （五）從而，原告依消費借貸法律關係請求被告給付八十萬元，及其中三十
              萬元自八十九年十月二十五日起至清償日止，按年息百分五計算之利
              息，其中五十萬元自八十九年十月二十六日起至清償日止，按年息百
              分之五計算之利息，為有理由，逾此部分洵非有據，應予駁回。
   四、結論：原告之訴為一部有理由，一部無理由，斟酌原告本件主張給付借款有
       據，其部分無理由之原因，係因利息起算日所致之情形，認訴訟費用仍應由
       被告方面全額負擔，始符合公平，爰依民事訴訟法第三百八十五條第一項前
       段、七十九條但書，第八十五條第一項前段，判決如主文。
中　　　華　　　民　　　國　　九十一　　年　　　三　　　月　　十三　　　日
~B臺灣嘉義地方法院民事第一庭
~B    審判長法官  曾文欣
~B    法      官  洪嘉蘭
~B　　法　    官　朱美璘
右為正本係照原本作成
如對本判決上訴須於判決送達後廿日內向本院提出上訴狀
中　　　華　　　民　　　國　　九十一　　年　　　三　　　月　　十八　　　日
~B　　書　記　官　沈育坤
